臺灣高等法院高雄分院刑事裁定　　　　 96年度毒抗字第106號
抗　告　人　臺灣屏東地方法院檢察署檢察官
被　　　告　甲○○
　　　　　　　　　（現於臺灣屏東看守所附設勒戒所執行中）
上列抗告人因被告聲請強制戒治案件，不服臺灣屏東地方法院中
華民國96年8 月27日裁定（96年度毒聲字第340 號），提起抗告
，本院裁定如下：
    主  文
原裁定撤銷。
甲○○施用第二級毒品，經觀察、勒戒後，有繼續施用毒品之傾
向，令入戒治處所強制戒治，其期間為陸個月以上，至無繼續強
制戒治之必要為止，但最長不得逾壹年。
    理  由
一、本件抗告意旨略以：被告於初犯後，雖於5 年內再犯，惟被
    告第2 次執行觀察勒戒後，因無繼續施用毒品之傾向，故經
    臺灣屏東地方法院檢察署以90年度毒偵字第510 號不起訴處
    分，並未依法追訴處罰，應不屬「5 年內再犯」，則本件被
    告施用毒品之時間，應係在觀察、勒戒執行完畢釋放後5 年
    後所犯，依法應聲請觀察、勒戒執行，臺灣屏東地方法院業
    以96年度毒聲字第151 號裁定准予觀察、勒戒，因被告有繼
    續施用毒品之傾向，檢察官再聲請強制戒治執行，亦有所據
    ，原審遽予駁回聲請，尚有未當，爰聲請鈞院撤銷原裁定云
    云。
二、經查：
（一）依民國92年7 月9 日修正公布，93年1 月9 日起施行之毒
      品危害防制條例第20條、第23條規定，係就施用第一、二
      級毒品者，所為係「初犯」、「5 年內再犯」或「5 年後
      再犯」，而異其刑事處遇程序，其規定「初犯」施用第一
      、二級毒品之被告或少年，經觀察、勒戒或強制戒治後，
      應為不起訴處分或不付審理之裁定，亦即以觀察、勒戒或
      強制戒治之保安處分代替刑事訴追；經觀察、勒戒或強制
      戒治執行完畢釋放後5 年內再犯者，則依法追訴或裁定交
      付審理；至於觀察、勒戒或強制戒治執行完畢釋放後「5
      年後再犯」者，亦適用「初犯」以保安處分代替刑事訴追
      之程序。其立法理由係以施用第一級或第二級毒品者，具
      「病患性犯人」之特質，故對「初犯」者，送觀察、勒戒
      ，以戒除其身癮，或進一步施以強制戒治，戒除其心癮；
      經觀察、勒戒或強制戒治執行完畢釋放後「5 年後再犯」
      者，因前所實施之觀察、勒戒或強制戒治已收5 年之遮斷
      效果，足以戒除其毒癮，故仍適用「初犯」以保安處分代
      替刑事訴追程序。至經觀察、勒戒或強制戒治執行完畢釋
      放後「5 年內再犯」者，因其再犯率甚高，原實施之觀察
      、勒戒及強制戒治既已無法收其實效，爰依法追訴或裁定
      交付審理。故施用第一、二級毒品者，除曾經觀察、勒戒
      或強制戒治執行完畢後5 年內再犯之情形外，均仍得適用
      以保安處分代替刑事訴追程序之規定，並不限於初犯施用
      毒品者。倘初犯施用毒品罪後，雖於5 年內第2 次再犯，
      然因時值毒品危害防制條例修正之前，且經觀察、勒戒結
      果，未有繼續施用傾向，乃依修正前舊法規定，為不起訴
      處分或不付審理之裁定。而嗣於該條例修正公布並施行後
      ，始第3 次（或第3 次以上）再犯，且其行為時距第2 次
      再犯，經觀察、勒戒或強制戒治執行完畢釋放時之間隔已
      滿5年 者，依其第2 次再犯經保安處分執行完畢釋放後5
      年內未曾再犯之情形以觀，核與初犯經保安處分執行完畢
      釋放後「5 年內再犯」者，其再犯率高，原實施之觀察、
      勒戒及強制戒治已無法收其實效之情形則迥不相侔，而與
      「5 年後再犯」者，已收5 年遮斷效果之情形相同；本於
      上開對具治療成效之病患性毒品犯，期能藉由強制治療之
      保安處分戒除其身、心癮之立法本旨，自應認與「5 年後
      再犯」之情形相同，仍適用以保安處分代替刑事訴追之規
      定（最高法院96年度台非字第145 、201 號判決意旨參照
      ）。
（二）本件被告係於89年間，因施用毒品案件，經台灣高雄地方
      法院裁定送觀察、勒戒，因無繼續施用毒品傾向，於89年
      10月18日執行完畢而釋放，復於90年間，再因施用毒品案
      件，經台灣高雄地方法院裁定送觀察、勒戒，嗣因無繼續
      施用毒品傾向，於90年5 月18日執行完畢而釋放，並經該
      院檢察署檢察官於同年5 月15日以90年度毒偵字第510 號
      處分不起訴。被告復基於施用第二級毒品甲基安非他命之
      犯意，於96年2 月19日，在屏東市棒球場附近之加油站廁
      所內，施用甲基安非他命1 次等情。則被告本件於96 年2
      月19日之施用甲基安非他命犯行距其90年間之施用行為，
      經裁定觀察、勒戒執行完畢釋放後，已逾5 年，且其間未
      曾再犯，應合於「5 年後再犯」情形。是被告於96 年2月
      19日之施用甲基安非他命犯行，原應由檢察官依毒品危害
      防制條例第20條第3 項、第1 項規定，聲請法院裁定令被
      告入勒戒處所施以觀察、勒戒，始為適法，又被告觀察、
      勒戒後有繼續施用毒品之傾向，亦有台灣屏東看守所暨附
      設少年觀護所附設勒戒處所有無繼續施用毒品傾向證明書
      及無繼續施用毒品傾向評估標準紀錄表各1 份在卷可按，
      堪認被告確有繼續施用毒品之傾向，檢察官強制戒治之聲
      請應予准許，原裁定駁回檢察官強制戒治之聲請，尚有未
      合。抗告意旨認對被告應予強制戒治，指摘原裁定不當，
      為有理由，本院自應將原裁定撤銷，並裁定如主文第二項
      所示。
三、據上論結，應依刑事訴訟法第413 條，裁定如主文。
中　　華　　民　　國　　96　　年　　10　　月　　8 　　日
                  刑事第九庭    審判長法  官  莊秋桃
                                      法  官  范惠瑩
                                      法  官  陳  箐
以上正本證明與原本無異。
不得再抗告。
中　　華　　民　　國　　96　　年　　10　　月　　8 　　日
  　　　　　　　　　　　　　　　　　　書記官  張宗芳
